【裁判字號】    97,簡上,119
【裁判日期】    971209
【裁判案由】    詐欺
【裁判全文】
臺灣雲林地方法院刑事判決             97年度簡上字第119號
上  訴  人
即  被  告  丁○○
上列上訴人即被告因詐欺案件，不服本院虎尾簡易庭97年度虎簡
字第264 號民國97年8 月27日第一審簡易判決（聲請簡易判決處
刑案號：97年度偵字第2947號），提起上訴，本院管轄第二審之
合議庭判決如下：
    主      文
上訴駁回。
丁○○緩刑貳年。
    事實及理由
一、犯罪事實：
    丁○○知悉於金融機構開立存款帳戶並無積極資格之限制，
    且收集人頭帳戶用以詐騙被害人匯款之社會現象則層出不窮
    ，是若將金融機構帳戶存摺、金融卡及密碼交付他人使用，
    極可能因此供不法詐騙集團份子施用詐術使他人受騙匯入款
    項，再加以提領運用，而屬於幫助他人從事詐欺取財犯罪之
    行為，竟仍基於幫助他人詐欺取財之犯意，於民國97年4 月
    間某日，在國軍臺中總醫院中清分院（址設臺中市○○路50
    0 號）附近，將其所有之臺灣郵政股份有限公司褒忠郵局帳
    戶（戶名：丁○○，帳號：000-00000000000000號，下稱本
    案帳戶）之存摺、提款卡及密碼交與其斯時之男友即詐騙集
    團成員曾壹郎使用（曾壹郎部分未據起訴）。嗣曾壹郎所屬
    詐騙集團之某成員即意圖為自己不法所有，於97年5 月3 日
    下午2 時37分許，冒稱為「東森購物臺」之員工，以電話向
    丙○○詐稱先前購買該公司產品付款作業有誤，要求丙○○
    前往郵局匯款新臺幣（下同）29,989元，致丙○○陷於錯誤
    ，遂於同日下午3 時6 分許，依其指示透過自動提款機將
    29,989元匯入本案帳戶內。該詐欺集團某成員又意圖為自己
    不法之所有，於同日撥打乙○○（聲請簡易判決處刑書誤載
    「徐玉豐」）之電話，向乙○○訛稱其在「東森購物臺」購
    物勾選之扣款方式有誤，要求乙○○依其指示前往自動櫃員
    機操作更正，乙○○亦因而陷於錯誤，於同日下午4 時57分
    許，依指示前往自動櫃員機操作，將29,989元轉入本案帳戶
    內。嗣因丙○○及乙○○察覺有異，分別報警處理，方循線
    查獲上情。
二、認定犯罪事實所憑之證據及理由：
  (一)證據能力部分：
    按被告以外之人於審判外之陳述，雖不符刑事訴訟法第159
    條之1 至之4 等4 條規定，而經當事人於審判程序同意作為
    證據，法院審酌該陳述作成時之情況，認為適當者，亦得作
    為證據，刑事訴訟法第159 條之5 第1 項規定甚明。經查，
    本判決後開所引用之各該被告以外之人於審判外之陳述，原
    則上均不得作為證據使用，被告丁○○雖知該證據屬傳聞證
    據，卻仍在本院準備程序中表示同意作為證據使用，本院審
    酌上開證據製作時之情況，並無違法不當之情事，認為以之
    作為證據應屬適當，揆諸前開規定，應認該等供述證據例外
    具有證據能力。
  (二)證明力部分：
    上開犯罪事實，業據被告在本院審理中坦承不諱，核與證人
    即告訴人丙○○及乙○○在警詢中之指證情節相符，復有臺
    中市警察局第五分局松安派出所受理各類案件紀錄表、金融
    機構聯防機制通報單、臺中市警察局第五分局松安派出所受
    理詐騙帳戶通報警示簡便格式表、臺中市警察局第五分局松
    安派出所受理刑事案件報案三聯單、桃園縣政府警察局桃園
    分局同安派出所受理各類案件紀錄表、桃園縣政府警察局桃
    園分局同安派出所受理詐騙帳戶通報警示簡便格式表、桃園
    縣政府警察局桃園分局同安派出所受理刑事案件報案三聯單
    及本案帳戶交易明細紀錄各1 份，內政部警政署反詐騙諮詢
    專線紀錄表及合作金庫銀行匯款收據等在卷足憑，足認被告
    上開自白與事實相符，可以採信，是本件事證明確，被告上
    開犯行洵堪認定，應依法論科。
三、論罪科刑之理由：
  (一)按刑法上之幫助犯，係對於犯罪與正犯有共同之認識，而以
    幫助之意思，對於正犯資以助力，而未參與實施犯罪之行為
    者而言。是以如未參與實施犯罪構成要件之行為，而係出於
    幫助之意思提供助力，即屬幫助犯，而非共同正犯。被告基
    於幫助之不確定故意，將該郵局帳戶之存摺、提款卡交付他
    人，該等帳戶進而為他人詐欺取財之犯罪工具，是被告係參
    與詐欺取財罪構成要件以外之行為，且並無證據足資證明被
    告係以正犯而非以幫助犯之犯意參與犯罪，應認其所為係幫
    助犯而非正犯行為。是核被告所為，係犯刑法第30條第1 項
    、第339 條第1 項之幫助詐欺取財罪。
  (二)又被告既僅有1 次幫助行為，其雖因此而為他人多次詐欺取
    財犯行提供助力，仍屬同種想像競合犯，應從一較重之幫助
    詐欺取財罪處斷。
  (三)被告幫助他人為詐欺取財之犯行，爰依刑法第30條第2 項之
    規定，按正犯之刑減輕其刑。
  (四)原審以被告罪證明確，因而適用刑事訴訟法第449 條第1 項
    前段、第454 條第2 項，刑法第30條第1 項、第2 項、第33
    9 條第1 項、第41條第1 項前段，刑法施行法第1 條之1 之
    規定，並審酌一切情狀，量處被告有期徒刑3 月，且諭知易
    科罰金之折算標準，認事用法，並無不合，量刑亦屬妥適，
    被告上訴請求從輕量刑云云，為無理由，應予駁回。
  (五)被告未曾因故意犯罪受有期徒刑以上刑之宣告，有臺灣高等
    法院被告前案紀錄表在卷可稽，可認被告平日素行尚佳，係
    因一時失慮致罹刑典，歷此科刑判決，當知警惕而無再犯之
    虞，且被告於本院審理時坦承犯行，業與告訴人丙○○及乙○○達成和解，並當庭賠償渠等所受損失，告訴人丙○○及
    乙○○均已當庭表示不再追究，願意原諒被告，故本院認對
    被告所宣告之刑，以暫不執行為適當，爰依刑法第74條第1
    項第1 款規定，併予宣告緩刑2 年，用啟自新。
四、應適用之法律：
    依刑事訴訟法第455 條之1 第3 項、第368 條，刑法第74條
    第1 項第1 款，判決如主文。
本案經檢察官甲○○到庭執行職務。
中    華    民    國    97    年    12    月    9     日
                  刑事第五庭  審判長法  官 侯 廷 昌
                                    法  官 藍 家 偉
                                    法  官 王 紹 銘
以上正本證明與原本無異。
本案不得上訴。
                                    書記官 洪 秀 虹
中    華    民    國    97    年    12    月    9     日
附錄本案論罪科刑法條全文：
中華民國刑法第30條（幫助犯及其處罰）：
幫助他人實行犯罪行為者，為幫助犯。雖他人不知幫助之情者，
亦同。
幫助犯之處罰，得按正犯之刑減輕之。
中華民國刑法第339條（普通詐欺罪）：
意圖為自己或第三人不法之所有，以詐術使人將本人或第三人之
物交付者，處5 年以下有期徒刑、拘役或科或併科1,000 元以下
罰金。
以前項方法得財產上不法之利益或使第三人得之者，亦同。
前2 項之未遂犯罰之。


司法院資訊處製作；財團法人民間司法改革基金會備份。
